臺灣臺南地方法院民事判決
111年度簡上字第195號
上  訴  人  梁朝雄  
訴訟代理人  林仲豪律師
            戴勝利律師
            吳佳龍律師
被上訴人    陳億龍  

訴訟代理人  曾怡靜律師
上列當事人間請求給付票款事件，上訴人對於中華民國111年6月
22日本院臺南簡易庭第一審判決（110年度南簡字第1464號），
提起上訴，經本院於111年10月25日言詞辯論終結，判決如下：
    主  文
上訴駁回。
第二審訴訟費用由上訴人負擔。 
    事實及理由
一、上訴人方面：
　　上訴人即原告起訴主張，除與原判決記載相同者，茲引用之
    外，並補稱：
  ㈠上訴人執有訴外人昇發國際開發有限公司(下稱昇發公司)與
    曾俊源共同簽發，並由被上訴人背書如附表所示之本票乙紙
    （下稱系爭本票），且系爭本票正面明文記載「憑票准於民
    國110年7月30日無條件擔任兌付」等字句，被上訴人亦自承
    系爭本票背面之簽名為其親簽，上訴人自得依票據法第5條
    、第121條、第124條準用第96條第1、2、3項規定，請求被
    上訴人給付票款新臺幣(下同)320萬元。上訴人自收受昇發
    公司與曾俊雄共同簽發之系爭本票後，從未將系爭本票轉讓
    予他人，始終為第一位執票人，亦即為系爭本票之受款人，
    原審引用最高法院74年度台上字第382號判決，誤認上訴人
    將系爭本票轉讓他人，而未於系爭本票上背書，故認票據背
    書不連續，上訴人不得主張票據權利，顯屬重大誤解。
  ㈡主債務人昇發公司、曾俊源名下雖有數筆不動產，然均遭設
    定最高限額抵押權，所得部分僅20多萬元，參諸判決書查詢
    系統，至少有多達44筆關於昇發公司、曾俊源本票裁定聲請
    ，其顯無清償能力。又上訴人已對昇發公司及曾俊源聲請強
    制執行，執行情形為全未受償，業經本院民事執行處核發債
    權憑證，上訴人爰依保證契約，請求被上訴人給付320萬元
    等語。
  ㈢並聲明：
  1.原判決廢棄。
  2.上開廢棄部分，被上訴人應給付上訴人320萬元及自110年7
    月30日起至清償日止，按週年利率百分之6計算之利息。
  3.第一、二審訴訟費用由被上訴人負擔。
二、被上訴人即被告之答辯，除與原判決記載相同者，茲引用之
    外，另補稱：
  ㈠系爭本票經發票人填載上訴人為受款人，核屬記名票據，如
    依背書轉讓交付，即應先由上訴人背書後轉讓予被背書人，
    再依序形式上判斷背書有無連續，以證明執票人是否取得票
    據上權利。觀諸系爭本票之背書，其上僅有被上訴人之簽名
    ，並無上訴人之簽名，依此形式上判斷，背書並不連續，上
    訴人不得依票據關係向被上訴人行使追索權等語。
　㈡並聲明：
  1.上訴駁回。
  2.第二審訴訟費用由上訴人負擔。
三、兩造不爭執之事項：
  ㈠上訴人與訴外人昇發公司簽立興建房屋合約書(投資標的：臺
    南市○市區○○○段000000○000000地號土地，興建房屋地上7樓
    、1樓停車場2-7號公寓，共計22戶)。
  ㈡昇發公司與曾俊源共同簽發系爭本票，被上訴人有在系爭本
    票背面簽名。
四、得心證之理由　　
  ㈠上訴人依票據背書文義，請求被上訴人給付320萬元，及自11
    0年7月30日起算之遲延利息，有無理由？
　1.按本票之執票人應以背書之連續，證明其權利，票據法第12
    4條、第37條第1項前段著有明文。所謂背書連續，係指自受
    款人至最後被背書人間，均相連續無間斷者而言。如發票人
    已將受款人記載於本票時，須由受款人先為背書轉讓，始能
    認為背書之連續。易言之，於記名票據背書時，受款人應為
    第一背書人。若發票人或受款人為求債權獲充分擔保，由第
    三人先就記名本票背書後再交付受款人，因受款人並未在票
    據上背書，其背書不連續，受款人即不得對背書人進行追索
    （最高法院51年度第4次民刑庭總會會議決議、63年台上字
    第1272號判例、68年台上字第1939號判決意旨參照）。
　2.經查，共同發票人曾俊源於簽發系爭本票時，即填載上訴人
    為受款人之事實，業據證人曾俊源於原審證述無訛，並為兩
    造所不爭執(見原審卷第176、177頁)，可知系爭本票係屬記
    名票據。又本件被上訴人雖於系爭本票背面簽名，基於票據
    文義性，固應就系爭本票負背書人之票據責任。惟系爭本票
    既屬記名票據，則如以背書轉讓交付，即應先由上訴人為第
    一背書人後，再轉讓予被背書人，復依序形式上判斷背書有
    無連續以證明執票人是否取得票據上權利。然觀諸系爭本票
    之背書，其上僅有被上訴人之簽名，並無上訴人之簽名，依
    此形式上判斷，顯然不符合記名票據背書連續之情形，縱上
    訴人主張並無轉讓系爭本票之意，揆諸前揭說明，上訴人對
    被上訴人仍無追索權可資行使。其次，系爭本票係由發票人
    填載付款人，並完成發票行為後，再由被上訴人在系爭本票
    背面簽名，無論被上訴人係在發票人交付上訴人之前或之後
    所為之簽名，均不影響前開背書不連續客觀事實之認定，上
    訴人自不得以提示系爭本票未獲發票人昇發公司及曾俊源付
    款，而向被上訴人主張追索權請求負票據上責任之權利。是
　　以被上訴人以系爭本票之背書非屬連續為由，拒絕給付票款
    ，尚非無據。 
　3.至於，上訴人爰引96年11月28日台灣高等法院96年法律座談
    會民事類第13號法律問題，主張系爭本票並非票據背書不連
    續，上訴人仍得行使追索權云云。惟查，前開法律座談會討
    論法律問題之事實，為發票人甲原本簽發無記名票據，經丙
    背書後，由丙在票據上填寫乙為受款人後，再將本票交付予
    乙持有，此與本件發票人簽發系爭本票時，即直接記載上訴
    人為受款人而為記名票據，並不相同，自不得比附援引為本
    件訴訟判斷之依據，附此敘明之。
　㈡上訴人依民法第739條之保證關係，請求被上訴人給付320萬
    元及自110年7月30日起算之遲延利息，有無理由？
　1.次按保證應在匯票或其謄本上，記載左列各款，由保證人簽
    名：1、保證人之意旨。2、被保證人姓名。3、年、月、日
    。又第2章第5節關於保證之規定，於本票準用之。票據法第
    59條第1項、第124條分別定有明文。又票據上之保證，應在
    本票或其謄本上記載保證之意旨及被保證人姓名，本件上訴
    人僅在本票上蓋章背書，並未記載保證之意旨，自無從認定
    其為保證人(最高法院70年度台上字第1068號判決意旨參照)
    。經查，被上訴人係於系爭本票背面僅記載「陳億龍。110.
    7.30支付」等字樣，並無記載保證之意旨，自無從認定被上
    訴人於系爭本票背面簽名時，有為系爭本票保證人之意，自
    不生票據保證之效力。
　2.另按民法所稱保證契約之保證人，於主債務人不履行債務時
    ，由其代負履行之責，與票據法所稱支票之背書人，應照支
    票文義擔保付款之情形不同。故簽名於支票而為背書者，應
    依票據法之規定負背書人之責任，執票人即不得僅憑支票上
    之背書，而主張背書人應負民法上之保證責任（最高法院48
    年台上字第922號判例意旨參照）。經查，被上訴人抗辯伊
    有借款3,800萬元予曾俊源，嗣曾俊源無法清償借款，因此
    將該借款轉成投資昇發公司之昇發國際新市COCO2建案，但
    昇發公司資金不足，原本計劃將這個建案移轉到伊名下的公
    司，再向銀行進行土地建築融資借款。當初在系爭本票背面
    簽名，只是承諾如果向銀行借得款項，則先清償上訴人，如
    果銀行不予核貸，上訴人只能向曾俊源追償等語(見原審卷
    第38、39頁)；核與證人曾俊源證述：「……原本我們雙方約
    定陳億龍接手這個工地優先償還，這個本票才有生效，之後
    因為沒有過戶完成，所以沒有承接，不應該直接找陳億龍支
    付這張票款。……(問：你於111年12月13日在法庭作證時，曾
    表示陳億龍在本票上背書，是基於擔保的意思簽名的，是為
    了擔保什麼？)當時是說如果他有承攬這個工程接手，他才
    要付這筆錢。是承攬這個工地，貸款下來才有資金給付梁朝
    雄先生的這筆錢。……(問：所以他《指被上訴人》願意幫你給
    付這個票款？)不是，是有接工程才有，……但是這個工地，
    之後他沒有接手。」等語(見原審卷第43、173、174頁)，足
    見被上訴人係承諾倘於受讓系爭建案工程，且向銀行取得貸
    款時為停止條件，則同意先行清償系爭本票票款，並非基於
    保證人之身分，而與上訴人達成於主債務人即昇發公司、曾
    俊源不履行債務時，被上訴人即願代負履行責任之保證合意
    。上訴人復未能舉證證明業經由被上訴人在系爭本票簽名，
    而達成保證之合意。基此，被上訴人既未與上訴人達成保證
    之合意，則上訴人主張兩造間有保證契約存在，據此請求被
    上訴人給付320萬元及遲延利息云云，自屬無據，並無可採
    。
五、綜上所述，上訴人依票據背書文義責任及民法保證關係，請
    求被上訴人給付320萬元及自110年7月30日起算之遲延利息
    ，為無理由，不應准許。原審為上訴人敗訴之判決，並無不
    合。上訴意旨指摘原判決不當，求予廢棄改判，為無理由，
    應予駁回。
六、本件事證已臻明確，兩造其餘攻擊防禦方法及舉證，經核與
    本判決結果不生影響，自無另逐一論列之必要，併予敘明。
七、據上論結，本件上訴為無理由，依民事訴訟法第436條之1第
    3項、第449條第1項、第78條，判決如主文　　
中　　華　　民　　國　　111 　年　　11　　月　　15　　日
                  民事第一庭  審判長法　官　黃聖涵
　　　　　　　　
                                    法　官　蔡雅惠
　　　　　　　　　　　　　　　　　　
                                    法　官　田幸艷
以上正本係照原本作成。
本判決不得上訴。
中　　華　　民　　國　　111 　年　　11　　月　　15　　日
                                    書記官  林幸萱
　　　　　　　　　　　　　　　　　　　
附表：
發票人 發票日 (民國) 到期日 (民國) 票面 金額 受款人 背書人 備註 昇發國際開發有限公司 曾俊源 110年6月5日 110年7月30日 新臺幣 320萬元 梁朝雄 陳億龍 陳億龍於票據背面簽名並記載「110.7/30支付」